【裁判字號】    95,上訴,1391
【裁判日期】    951017
【裁判案由】    違反毒品危害防制條例
【裁判全文】
臺灣高等法院高雄分院刑事判決        95年度上訴字第1391號
上  訴  人
即  被  告  乙○○
指定辯護人  本院公設辯護人  甲○○
上列上訴人因違反毒品危害防制條例案件，不服臺灣澎湖地方法
院95年度訴字第12號中華民國95年6 月30日第一審判決（起訴案
號：臺灣澎湖地方法院檢察署94年度偵字第497 號），提起上訴
，本院判決如下：
    主  文
原判決撤銷。
乙○○被訴運輸第二級毒品部分無罪，被訴持有第二級毒品部分
不受理。
    理  由
一、公訴意旨略以：被告乙○○基於運輸第二級毒品甲基安非他
    命（起訴書誤載為安非他命）犯意，於民國94年9 月28日搭
    乘復興航空GE－219 號班機，由馬公前往高雄市前鎮區草衙
    里，向年籍不詳，綽號「小雄」之男子購得甲基安非他命約
    9.7 公克，並以衛生紙包裹藏放於其右腳鞋子內，再於同日
    16時30分許，自高雄搭乘立榮航空B70667號班機返回澎湖馬
    公機場，嗣於同日17時15分許，經警接獲線報在澎湖馬公機
    場入境大廳當場查獲，並扣得上開第二級毒品安非他命1 包
    ，因認被告涉有毒品危害防制條例第4 條第2 項之運輸第二
    級毒品罪嫌。
二、按犯罪事實應依證據認定之，無證據不得認定犯罪事實，刑
    事訴訟法第154 條第2 項定有明文。又認定犯罪事實所憑之
    證據，雖不以直接證據為限，間接證據亦包括在內；然而無
    論係直接或間接證據，其為訴訟上之證明，須於通常一般之
    人均不致有所懷疑，而得確信其為真實之程度者，始得據為
    有罪之認定，倘其證明尚未達到此一程度，而有合理性之懷
    疑存在時，即難為有罪之認定。此有最高法院76年度台上字
    第4986號判例可資參照。又毒品危害防制條例所稱之運輸，
    係指單純運輸並無他項目的者而言，若以販賣目的而從事於
    搬運之行為，仍成立意圖販賣而持有（或販賣）之罪（最高
    法院二十四年上字第一六七三號判例、二十四年七月總會決
    議事項三八參照）。否則單純為轉讓、施用等目的所為之搬
    運毒品行為，豈不皆應依運輸毒品論罪（至於從國外或甲地
    販入毒品後，再運輸入境或運輸至乙地，因另有運輸之意思
    及行為，與此情形不同），最高法院亦著有92年度台上字第
    1184號判決可參。
三、本件公訴人認被告涉有運輸第二級毒品甲基安非他命行為，
    係以被告承認有將甲基安非他命從高雄攜回澎湖，並有甲基
    安非他命扣案，立榮航空旅客艙單等為據。惟訊據上訴人即
    被告乙○○對其於上開時、地，購買毒品甲基安非他命藏放
    於所穿著之右腳鞋內，自高雄搭機返澎遭警查獲之事實固坦
    承不諱，惟辯稱上開毒品係供其自己施用，數量甚少，其零
    星夾帶毒品入境，不構成運輸毒品罪等語。經查：
  (一)被告確有施用甲基安非他命行為，除其自白外，並有澎湖縣
    衛生局煙毒尿液檢驗成績書可參（見偵查卷第55頁），且其
    經原審法院裁定送觀察勒戒後，認無繼續施用毒品傾向，由
    檢察官依法為不起訴處分確定，有原審法院94年度毒聲字第
    23號裁定，及臺灣澎湖地方法院檢察署94年度毒偵字第49號
    不起訴處分書可參（見本院卷18至19頁）。
  (二)又本件扣案之白色結晶體，經檢驗結果，雖確係甲基安非他
    命，惟其驗前毛重係9.432 公克、驗後毛重則為9.349 公克
    ，此有行政院衛生署管制藥品管理局95年6 月19日管檢字第
    0950005782號鑑定書在卷可按（見一審卷第28頁），足見其
    數量不多，則被告所稱扣案之甲基安非他命係僅自己施用，
    應屬可採。而被告所持有之甲基安非他命，既僅供自行施用
    ，其數量又不多，參酌前開最高法院判決意旨，被告雖有從
    高雄攜至澎湖之情形，仍屬零星挾帶，尚難以運輸第二級毒
    品論處。至於證人莊正和雖指述曾於94年7 、8 月間，與被
    告有共同施用甲基安非他命行為，惟其行為時間係在本案之
    前，且依其指述內容，尚不足以證明被告有運輸第二級毒品
    之犯意及行為。此外，復查無其他積極證據足資證明被告有
    何運輸第二級毒品之犯行，被告被訴運輸第二級毒品罪自屬
    不能證明，自應為無罪之諭知。
  (三)又依起訴書事實欄所載意旨，被告雖同時持有甲基安非他命
    行為，惟被告持有甲基安非他命之目的，在於供自己施用，
    已如前述，而被告在本案之前，並未經觀察勒戒或強制戒治
    ，而係於本案被查獲後，始經原審法院裁定送觀察勒戒後，
    認無繼續施用毒品傾向，由檢察官依法為不起訴處分確定，
    有原審法院94年度毒聲字第23號裁定，及臺灣澎湖地方法院
    檢察署94年度毒偵字第49號不起訴處分書可參（見本院卷18
    至19頁），依毒品危害防制條例第20條、第23條規定，本院
    自無從就其施用第二級毒品部分予以論罪科刑，是此部分起
    訴即屬違背程式，依刑事訴訟法第303 條第1 款規定，應為
    不受理之諭知。
  (四)又依起訴意旨所載，被告之運輸及持有第二級毒品行為，係
    具有高度行為吸收低度行為之實質上一罪關係，惟其運輸部
    分既應為無罪之諭知。而其持有甲基安非他命之目的又在於
    施用，則與運輸第二級毒品部分，即不生實質上一罪關係，
    自應由本院另為不受理之諭知，附此敘明，
據上論結，應依刑事訴訟法第369 條第1 項前段、第364 條、第
301 條第1 項、第303 條第1 款，判決如主文。
本案經檢察官方娜蓉到庭執行職務。
中    華    民    國    95    年    10    月    17    日
                  刑事第三庭    審判長法  官  周賢銳
                                      法  官  范惠瑩
                                      法  官  黃仁松
以上正本證明與原本無異。
如不服本判決應於收受本判決後10日內向本院提出上訴書狀，其
未敘述上訴理由者，並得於提起上訴後10日內向本院補提理由書
狀（均須按他造當事人之人數附繕本）「切勿逕送上級法院」。
中    華    民    國    95    年    10    月    17    日
                                      書記官  馬蕙梅


司法院資訊處製作；財團法人民間司法改革基金會備份。
